【裁判字號】    92,交訴,5
【裁判日期】    920414
【裁判案由】    公共危險
【裁判全文】
臺灣臺北地方法院刑事判決                            九十二年度交訴字第五號
    公  訴  人  臺灣臺北地方法院檢察署檢察官
    被      告  丙○○
右列被告因公共危險案件，經檢察官提起公訴（九十一年度偵字第二三二六五號），
本院判決如左：
    主  文
丙○○駕駛動力交通工具肇事，致人受傷而逃逸，處有期徒刑陸月，如易科罰金以
佰元折算壹日。
    事  實
一、丙○○於民國九十一年八月十三日六時八分許，駕駛車牌號碼ＦＯ─五八九六號
    自用小客車，沿臺北市○○○路○段由南往北方向行駛，行經環河南路一段與忠
    孝西路二段之交岔路口時，本應注意車前狀況，隨時採取必要之安全措施，以及
    汽車行駛至交岔路口，應減速慢行，作隨時停車之準備，且依當時情形為天候陰
    ，天色暗但有照明光線，路面狀況無缺陷及障礙物，視距良好，並無不能注意情
    事，竟於通過上開交岔路口時，因駕駛中使用行動電話，致未注意車前狀況且減
    速慢行，適有乙○○駕駛車牌號碼ＥＵ─五六七七號自用小客車，右前座附載其
    妻甲○○○，沿同路由北往南行駛於對向車道，至前揭交岔路口處時，因欲左轉
    往忠孝西路一段而停在路口待轉，丙○○駕駛自用小客車之左前車頭遂撞及乙○○駕駛車輛之左前車頭而肇事，致乙○○前開車輛上之安全器囊爆開，使乙○○
    受有雙側前臂擦傷，甲○○○受有胸悶痛之傷害（過失傷害部分業經撤回告訴，
    由公訴人另為不起訴處分）。
二、詎丙○○於肇事下車後，對乙○○、甲○○○並未聞問且未施以救護或報警處理
    ，棄置上揭其所駕駛因車禍而受損之車輛於現場不顧，旋即基於逃逸犯意迅速徒
    步離開現場，嗣經乙○○報警處理，由丙○○所駕駛自用小客車之車牌號碼方循
    線查獲。
三、案經臺北市政府警察局萬華分局報請臺灣臺北地方法院檢察署檢察官偵查起訴。
    理  由
一、訊據被告丙○○固不否認駕駛前開自用小客車，於上開時間行經該地點與被害人
    乙○○所駕駛之車輛發生撞擊而肇事，以及並未查看或救助被害人乙○○、甲○○○之傷勢，即逕自離去肇事現場等情，惟矢口否認有肇事撞傷被害人後而逃逸
    之犯行，辯稱：肇事後伊立即用行動電話通知其妻到肇事地點，並見被害人均無
    大礙，而其因有急事需趕赴南部處理，所以逕自離去云云置辯（參見本院九十二
    年二月十七日訊問筆錄及同年三月三十一日審理筆錄）。
二、惟查：
(一)、關於被告上開時間駕駛自用小客車，行經前述肇事地點，因駕駛中使用行動電話
    致未注意車前狀況且減速慢行，與被害人乙○○所駕駛之車輛發生撞擊，肇事後
    除打行動電話通知其妻蔡素絹到肇事現場外，並未下車查看或救助被害人乙○○
    、甲○○○之傷勢，即逕自離去等情，業據被告迭於警局詢問、檢察官偵查及本
    院審理中自承不諱（參見偵查卷宗第十四頁反面至第十五頁，第二十六頁反面，
    本院九十二年二月二十七日訊問筆錄及同年三月三十一日審理筆錄），核與被害
    人乙○○、甲○○○於警局詢問、檢察官偵查、本院審理中及被告之妻蔡素絹於
    檢察官偵查時所證述等情互核相符，復有臺北市政府警察局萬華分局製作記載本
    件事故發生情形之道路交通事故調查報告表、道路交通事故補充資料表、交通事
    故談話紀錄表、自首情形調查表、現場及車損照片四幀等件附於偵查卷內足憑，
    而告訴人確實因本件交通事故分別受有如事實欄第一項所載之傷害等情，亦據其
    提出臺北市立中興醫院驗傷診斷書二紙在卷為憑，則被告所駕駛之自用小客車肇
    事致告訴人受傷等情應予認定。
(二)、至被告肇事後逃逸之犯行部分，其雖執上詞置辯；然查：
(1)、本件被害人及被告係沿同路對向車道行駛，被害人所駕駛小客車遭被告駕車撞及
    後，被害人車輛之擋風玻璃及左前車燈均破裂、左前引擎蓋凹陷、兩個安全氣囊
    全爆開，被告遺留在現場之車輛的前車頭、保險桿全毀、左前車燈破裂、左引擎
    蓋上掀並內凹等事實，業據被害人於警訊時陳明，並有前揭道路交通事故補充資
    料表、現場及車損照片等件在卷為憑，顯見兩車撞擊力道不小，衡諸經驗法則，
    被告應無不知肇事之理，其既已知悉駕駛上開小客車撞及被害人，在被害人車輛
    上之安全氣囊均爆開情形下，衡情應知悉被害人有受傷之可能，並應下車查看及
    詢問被害人之情況，被告下車後，竟棄置其所駕駛已受損之車輛不顧而逕自離去
    ，被告應有駕車肇事致被害人受傷而逃逸之意圖無疑。
(2)、按八十八年四月二十一日增訂之同法第一百八十五條之四肇事致人死傷逃逸罪，
    則以處罰肇事後逃逸之駕駛人為目的，俾促使駕駛人於肇事後能對被害人即時救
    護，以減少死傷為目的，是該罪之成立祇以行為人有駕駛動力交通工具肇事，致
    人死傷而逃逸之事實為已足。至被告之妻蔡素絹雖於九十一年十一月二十七日檢
    察官偵訊時證稱：「．．．是我先生打電話叫我到現場處理」等語，欲證明車禍
    發生後被告確實以電話通告知伊趕至現場一節，惟據被害人乙○○於本院審理時
    證述：「（問：告訴人車禍發生後，被告太太是否有到現場？）有到現場，大約
    四十分鐘到一小時以後到的。」、「（問：告訴人她到現場做何處理？）她跟交
    通警察講話，交通警察發生車禍後十分鐘就到現場，警察到現場就問筆錄及畫現
    場圖，他太太來之後就跟警察講話，警察也有作他太太筆錄。」等語明確（參見
    本院九十二年三月四日訊問筆錄），由此可知，被告之妻蔡素絹到達車禍現場時
    ，已是發生車禍約四十分鐘後，當時交通警員早已趕赴現場處理並繪製現場圖，
    被告之妻蔡素絹到達現場後，對救護被害人之傷勢不僅毫無助益，更遑論能對被
    害人即時救護或採取必要措施。
(3)、次按汽車駕駛人駕駛汽車肇事致人受傷或死亡，應即採取救護或其他必要措施，
    並向警察機關報告，不得駛離，道路交通管理處罰條例第六十二條第一項前段亦
    設有明文，被告駕駛汽車肇事致被害人乙○○、甲○○○當場受傷等情，業如前
    述，是被告即應依前開道路交通管理處罰條例之法令規定，立即採取救護或其他
    必要之措施，並靜待警方處理，詎其竟不為被害人生存所必要之救護措施，反而
    擅自逃離現場，棄被害人於不顧，且未留下任何資料以供警方查明肇事責任，其
    主觀上顯有肇事逃逸之故意甚明，至被告辯稱曾聯絡其妻蔡素絹到達車禍現場處
    理云云，然依前述，增訂刑法第一百八十五條之四之立法意旨，係為維護交通安
    全，加強救護，減少被害人之死傷，促使駕駛人於肇事後，能對被害人即時救護
    ，特設該條，是駕駛人於肇事後，若不對被害人施以即時之救護，仍與前開立法
    意旨有違，否則任何肇事者於肇事後只要曾通知親友到場處理即行離去，不論其
    有無盡到救護之義務均可免責，則上揭條文之立法目的即無從實現，故被告關於
    通知其妻到場處理車禍此一辯解，亦無足為採，本件被告被訴駕駛動力交通工具
    肇事，致人受傷而逃逸部分，事證明確，應予依法論科。
三、核被告丙○○所為，係犯刑法第一百八十五條之四駕駛動力交通工具肇事致人受
    傷而逃逸罪。被告曾被訴背信及違反山坡地保育條例案件之罪，均已無罪確定，
    並無前科記錄，有臺灣高等法院被告全國前案紀錄表在卷可按，然審酌被告肇事
    致人成傷後，未對傷者施以救護，旋即逕行離去現場，且於偵審程序中猶矢口否
    認犯行，意圖推諉卸責之心態昭然若揭，實不足取，又事後業已賠償告訴人所受
    損害及告訴人所受傷勢尚屬輕微等各項情狀，量處如主文所示之刑，並諭知易科
    罰金之折算標準，以示懲儆。
四、據上論斷，依刑事訴訟法第二百九十九條第一項前段，刑法第一百八十五條之
    四、刑法第四十一條第一項前段，罰金罰鍰提高標準條例第二條，判決如主文。
本案經檢察官蔡立文到庭執行職務。
中      華      民      國    九十二    年      四      月     十四     日
                                      臺灣臺北地方法院交通法庭
                                          法  官  鄧 德 倩
右正本證明與原本無異。
如不服本判決，應於判決送達後十日內，向本院提出上訴狀。
                                          書記官  謝 韻 華
中      華      民      國    九十二    年      四      月    十八      日
附錄本案所犯法條全文
刑法第一百八十五條之四
駕駛動力交通工具肇事，致人死傷而逃逸者，處六月以上五年以下有期徒刑。


司法院資訊處製作；財團法人民間司法改革基金會備份。
